臺灣屏東地方法院刑事判決　　　　　　　　96年度訴字第44號
公　訴　人　臺灣屏東地方法院檢察署檢察官
被　　　告　甲○○
上列被告因違反毒品危害防制條例案件，經檢察官提起公訴（95
年度毒偵字第1244號、95年度偵字第5026號），被告就被訴事實
為有罪之陳述，本院裁定行簡式審判程序，判決如下：
    主  文
甲○○施用第一級毒品，累犯，處有期徒刑捌月，扣案之第一級
毒品海洛因貳包（驗後合計淨重零點壹柒公克）均沒收銷燬。又
施用第二級毒品，累犯，處有期徒刑陸月。又施用第一級毒品，
累犯，處有期徒刑捌月，扣案之第一級毒品海洛因貳包（驗後合
計淨重零點零伍公克）均沒收銷燬。又施用第二級毒品，累犯，
處有期徒刑陸月。應執行有期徒刑貳年，扣案之第一級毒品海洛
因肆包（驗後合計淨重零點貳貳公克）均沒收銷燬。
    事  實
一、甲○○前曾於民國92年間因施用毒品案件，經本院以92年度
    毒聲字第1234號裁定送觀察、勒戒後，認無繼續施用毒品之
    傾向，於92年10月15日觀察、勒戒執行完畢釋放，由臺灣屏
    東地方法院檢察署檢察官於同日以92年度毒偵字第1322號不
    起訴處分確定；又於93年間因施用毒品案件，經本院以93年
    度簡字第1425號判決判處有期徒刑3 月確定，甫於94年4 月
    10日縮刑期滿執行完畢。
二、甲○○猶不知悛悔，於觀察、勒戒執行完畢釋放後5 年內，
    復基於施用第一級毒品海洛因之犯意，於95年7 月22日10時
    許，在屏東縣新園鄉鹽埔村某廟宇之廁所內，以將第一級毒
    品海洛因摻在香菸內吸食之方式，施用第一級毒品海洛因1
    次，甲○○另基於施用第二級毒品甲基安非他命之犯意，於
    上開時間、地點，以將第二級毒品甲基安非他命置於燈泡內
    加熱燒烤再吸食所產生煙霧之方式，施用第二級毒品甲基安
    非他命1 次，旋於同日15時30分許，因形跡可疑為警在屏東
    縣東港鎮○○路盤查，經警發現甲○○手握第一級毒品海洛
    因1 包，復自行取出另1 包第一級毒品海洛因交警扣案，甲
    ○○始承認施用毒品，且同意採尿送驗而查獲。
三、甲○○又基於施用第一級毒品海洛因之犯意，於95年8 月18
    日14時20分許，在屏東縣東港鎮東隆宮之廁所內，以將第一
    級毒品海洛因摻在香菸內吸食之方式，施用第一級毒品海洛
    因1 次，甲○○另基於施用第二級毒品甲基安非他命之犯意
    ，於同日13時30分許，在上開地點，以將第二級毒品甲基安
    非他命置於燈泡內加熱燒烤再吸食所產生煙霧之方式，施用
    第二級毒品甲基安非他命1 次，旋於同日15時30分許，因形
    跡可疑為警在屏東縣東港鎮○○路盤查，於有偵查犯罪職權
    之警員發覺其犯罪前，即主動交出第一級毒品海洛因2 包（
    驗後合計淨重0.05公克）扣案，並承認施用毒品，且同意採
    尿送驗而查獲。
四、案經屏東縣警察局東港分局分別報請臺灣屏東地方法院檢察
    署檢察官偵查起訴。
    理  由
一、本件被告甲○○所犯係死刑、無期徒刑、最輕本刑為3 年以
    上有期徒刑以外之罪，其於準備程序中就被訴事實為有罪之
    陳述，經法官告知簡式審判程序之旨，並聽取當事人之意見
    後，本院認為適宜由受命法官獨任進行簡式審判程序。
二、上揭事實，業據被告甲○○於警詢時、偵查中及本院審理時
    坦承不諱，且被告為警分別於95年7 月22日16時30分、同年
    8 月18日16時30分所採集之尿液檢體，均經送請臺灣檢驗科
    技股份有限公司以酵素免疫分析法及氣相層析質譜儀法檢驗
    ，結果均呈甲基安非他命及嗎啡陽性反應，有該公司濫用藥
    物尿液檢驗報告2 紙（見95年度毒偵字第1244號卷第11頁、
    95年度偵字第5026號卷第11-1頁）在卷足憑，並有白色粉末
    4 包（驗後合計淨重0.22公克）扣案可稽，而該4 包白色粉
    末均經送請法務部調查局以化學呈色法及氣相層析質譜儀分
    析法檢驗，均含第一級毒品海洛因成分，分別有該局95年8
    月15日調科壹字第240004267 號鑑定書（見95年度毒偵字第
    1244號卷第9 頁）、95年9 月9 日調科壹字第09523013120
    號鑑定書（見95年度偵字第5026號卷第12頁）各1 紙附卷可
    稽，堪信被告上開自白確與事實相符。又被告先前如事實欄
    所載，其於92年間因施用毒品案件，經本院以92年度毒聲字
    第1234號裁定送觀察、勒戒後，認無繼續施用毒品之傾向，
    於92年10月15日觀察、勒戒執行完畢釋放，由臺灣屏東地方
    法院檢察署檢察官於同日以92年度毒偵字第1322號不起訴處
    分確定等情，有全國施用毒品案件紀錄表及臺灣高等法院被
    告前案紀錄表在卷足憑，本件事證已臻明確，被告於觀察、
    勒戒執行完畢釋放後5 年內，再犯本件施用第一級毒品海洛
    因、第二級毒品甲基安非他命之犯行洵堪認定。
三、查海洛因為毒品危害防制條例第2 條第2 項第1 款明定之第
    一級毒品；甲基安非他命為同條例第2 條第2 項第2 款明定
    之第二級毒品，均不得持有及施用，核被告甲○○所為，係
    犯毒品危害防制條例第10條第1 項之施用第一級毒品罪及同
    條第2 項之施用第二級毒品罪。其施用前、後持有第一級毒
    品海洛因及施用前第二級毒品甲基安非他命之低度行為，應
    分別為其施用第一級毒品海洛因及第二級毒品甲基安非他命
    之高度行為所吸收，不另論罪。被告所犯之施用第一級毒品
    及施用第二級毒品罪4 罪間，犯意個別、行為互殊，應予分
    論併罰。被告曾於93年間因施用毒品案件，經本院以93年度
    簡字第1425號判決判處有期徒刑3 月確定，甫於94年4 月10
    日縮刑期滿執行完畢等情，有臺灣高等法院被告前案紀錄表
    1 份在卷可稽，其於受徒刑之執行完畢，5 年以內故意再犯
    本件有期徒刑以上之罪，為累犯，所犯4 罪均應依刑法第47
    條之規定加重其刑。被告於95年8 月18日15時30分許，因形
    跡可疑為警在屏東縣東港鎮○○路盤查，於有偵查犯罪職權
    之警員發覺其犯罪前，即主動交出第一級毒品海洛因2 包（
    驗後合計淨重0.05公克）扣案，並承認施用毒品，且同意採
    尿送驗而查獲等情，業據被告供明在卷，並有偵查報告書（
    見屏東縣警察局東港分局東警分偵字第0950010897號卷第2
    頁）附卷可稽，堪認被告係對於未發覺之罪自首而受裁判，
    惟被告係因遭警盤查始自首犯行，難認知所悔悟，爰不予減
    輕其刑，併此敘明。爰審酌被告前經觀察、勒戒後，仍未戒
    斷其施用毒品之惡習，並參酌其素行狀況、犯罪之動機、目
    的、手段、所生戕害其身心情形及犯罪後坦承犯行，態度尚
    非惡劣等一切情狀，分別就其所犯4 罪量處如主文所示之刑
    ，並定其應執行之刑，以資懲儆。扣案之第一級毒品海洛因
    4 包（驗後合計淨重0.22公克），均係查獲之毒品，已如上
    述，應依毒品危害防制條例第18條第1 項前段之規定，沒收
    銷燬之。
四、至公訴意旨雖認被告甲○○自95年7 月15日起至同年8 月18
    日14時20分許止為多次施用第一級毒品海洛因犯行，又自95
    年7 月15日起至同年8 月18日13時30分許止為多次施用第二
    級毒品甲基安非他命云云，惟按被告之自白不得作為有罪判
    決之唯一證據，仍應調查其他必要之證據，以察其是否與事
    實相符，刑事訴訟法第156 條第2 項定有明文；又犯罪事實
    之證明，不論係直接證據或間接證據，須於一般人均不致有
    所懷疑而得確信其為真實之程度，始得據為有罪之認定，倘
    其證明尚未達於此程度而仍有合理懷疑存在時，本諸無罪推
    定之原則，自應為被告無罪之判決，故附加於自白之佐證，
    亦須達於無合理懷疑之程度，且非只增強自白之可信性為已
    足，仍須具備構成犯罪要件事實之獨立證據，亦即除自白外
    ，仍應有足可證明犯罪之必要證據，因此，無被告自白之案
    件，固應調查必要之證據，即已有被告自白之案件，亦須調
    查其他必要之證據，以察其是否與事實相符（最高法院91年
    度台上字第7496號判決意旨可資參照）。經查，被告雖曾自
    白其自95年7 月15日起至同年8 月18日14時20分許止為多次
    施用第一級毒品海洛因犯行，又自95年7 月15日起至同年8
    月18日13時30分許止為多次施用第二級毒品甲基安非他命云
    云，惟毒品施用後於尿液中可檢出之時間，受施用劑量及頻
    率、施用方式、飲水量之多寡、個人體質及其代謝情況等因
    素影響，因個案而異，一般可檢出之時間為海洛因服用後2-
    4 天、嗎啡2-4 天、甲基安非他命1-5 天等情，有行政院衛
    生署管制藥品管理局92年3 月10日管檢字第0920001495號函
    可參，而本件被告係分別於95年7 月22日16時30分、同年8
    月18日16時30分為警採尿送驗呈甲基安非他命及嗎啡陽性反
    應，堪信被告於95年7 月22日16時30分、同年8 月18日16
    時30分採尿前回溯96小時內確曾施用第一級毒品海洛因及於
    上開採尿時間前回溯120 小時內確曾施用第二級毒品甲基安
    非他命，則被告供稱其於95年7 月22日10時許施用第一級毒
    品海洛因及第二級毒品甲基安非他命；於95年8 月18日13時
    30分許施用第二級毒品甲基安非他命；於同日14時20分許施
    用第一級毒品海洛因等語，應與事實相符而可採信，除此之
    外，並無任何補強證據以證明被告上開就自95年7 月15日起
    至同年8 月18日14時20分許止（該次及於95年7 月22日10時
    許之施用犯行除外）所為多次施用第一級毒品海洛因及自95
    年7 月15日起至同年8 月18日13時30分許止（該次及於95年
    7 月22日10時許之施用犯行除外）所為多次施用第二級毒品
    甲基安非他命犯行之自白之真實性，尚難認被告上開自白與
    事實相符，是公訴意旨認被告自95年7 月15日起至同年8 月
    18日14時20分許止（該次及於95年7 月22日10時許之施用犯
    行除外）多次施用第一級毒品海洛因及自95年7 月15日起至
    同年8 月18日13時30分許止（該次及於95年7 月22日10時許
    之施用犯行除外）多次施用第二級毒品甲基安非他命云云，
    即有所誤會，而與事實不符，本院因認被告僅於95年7 月22
    日10時許施用第一級毒品海洛因及第二級毒品甲基安非他命
    ；於95年8 月18日13時30分許施用第二級毒品甲基安非他命
    ；於同日14時20分許施用第一級毒品海洛因各1 次，自無從
    專憑被告之自白逕認被告有為其他施用第一級毒品海洛因及
    第二級毒品甲基安非他命之犯行，此部分犯罪尚屬不能證明
    ，本應為無罪之諭知，惟公訴意旨認此部分犯行與上揭論罪
    科刑部分，有接續犯之實質上一罪關係，爰不另為無罪之諭
    知，附此敘明。
據上論斷，應依刑事訴訟法第299 條第1 項前段、第273 條之1
第1 項，毒品危害防制條例第10條第1 項、第2 項、第18條第1
項前段，刑法第11條、第47條、第51條第5 款，判決如主文。
本案經檢察官陳川傑到庭執行職務。
中　　華　　民　　國　　96　　年　　2 　　月　　13　　日
                  刑事第五庭    法  官  林家聖
以上正本證明與原本無異。
如不服本判決應於收受本判決送達後10日內向本院提出上訴書狀
，其未敘述上訴理由者，並得於提起上訴後10日內向本院補提理
由書狀（均須按他造當事人之人數附繕本）「切勿逕送上級法院
」
                                書記官  陳蓉柔
中　　華　　民　　國　　96　　年　　2 　　月　　13　　日
附錄本判決論罪科刑法條全文：
毒品危害防制條例第10條
施用第一級毒品者，處六月以上五年以下有期徒刑。
施用第二級毒品者，處三年以下有期徒刑。
